【裁判字號】    98,訴,1727
【裁判日期】    990113
【裁判案由】    公共危險
【裁判全文】
臺灣高雄地方法院刑事判決              98年度訴字第1727號
公  訴  人  臺灣高雄地方法院檢察署檢察官
被      告  乙○○
上列被告因公共危險案件，經檢察官提起公訴（98年度偵字第27
428 號），本院判決如下：
    主  文
乙○○共同犯妨害公眾往來安全罪，處有期徒刑貳月，如易科罰
金，以新臺幣壹仟元折算壹日。
    事  實
一、乙○○明知在市區道路，以集結車輛佔用順向及逆向快車道
    併排行駛之方法駕駛車輛，足使參與道路交通之公眾致生往
    來之危險，詎於民國98年5 月17日凌晨2 時12分許，騎乘其
    車牌號碼YCR ─122 號機車，沿高雄市○○區○○路由北向
    南行駛，行至熱河街與博愛路口右轉熱河街由東向西行駛之
    際，適有約四、五十部機車及七、八部汽車所組成之飆車車
    隊沿熱河街由東向西行駛（最初參與之機車部分車牌使用膠
    帶或其他物品加以遮蔽），竟加入該飆車車隊，而與其他參
    與、跟隨飆車車隊之不知真實年籍、姓名之成年人數十名，
    共同基於妨害公眾往來安全罪之犯意聯絡，以集結車輛佔用
    熱河街東向及西向快車道併排行駛之方式，沿熱河街由東向
    西行駛，途經熱河街與重慶街、天津街、哈爾濱街、嫩江街
    口，至熱河街與漢口街口路段，該飆車車隊始予四散。嗣為
    執行防制危險駕車勤務警員調上開路口監視器而循線查獲。
二、案經高雄市政府警察局三民第一分局移送臺灣高雄地方法院
    檢察署檢察官偵查起訴。
    理  由
一、按被告以外之人於審判外之陳述，雖不符同法第159 條之1
    至159 條之4 之規定，而經當事人於審判程序同意作為證據
    ，法院審酌該言詞陳述或書面陳述作成時之情況，認為適當
    者，亦得為證據。當事人、代理人或辯護人於法院調查證據
    時，知有第159 條第1 項不得為證據之情形，而未於言詞辯
    論終結前聲明異議者，視為有前項之同意，刑事訴訟法第15
    9 條之5 第2 項定有明文。查本判決以下所引傳聞證據，均
    經當事人於法院調查證據時，知有第159 條第1 項不得為證
    據之情形，而未於言詞辯論終結前聲明異議，本院審酌上開
    證據作成時並無不合法定程序之情形，認為適當，依上開說
    明，應均有證據能力。
二、訊據被告乙○○坦承有於前揭時、地騎乘上開機車，惟矢口
    否認有何公共危險犯行，辯稱：我與友人張為盛各騎乘一部
    機車，在自由路黑人豆漿店吃東西後，要去友人張為盛位於
    鹽埕區之住家，途經熱河街，因路邊停有汽車，我才會騎到
    快車道上，飆車車隊自後方騎過來，很快騎走了，我不認識
    他們，亦未加入飆車云云。經查：
(一)、被告於前揭時、地，騎乘上開機車，通過熱河街與博愛路口
    ，沿熱河街由東向西行駛時，適有約四、五十部機車及七、
    八部汽車所組成之飆車車隊，亦行經同一地點，被告乃與該
    車隊一起沿熱河街由東向西行駛，途經熱河街與重慶街、天
    津街、哈爾濱街、嫩江街口等情，等情，為被告所不爭執，
    且經據證人張為盛於本院審理中證述明確，並有自熱河街與
    重慶街、天津街、哈爾濱街、嫩江街口、漢口街街口監視錄
    影器翻拍之蒐證照片數十幀、職務報告1 份、檢察官勘驗98
    年5 月17日凌晨2 時12分許熱河街與博愛路、重慶街、天津
    街、哈爾濱街、嫩江街口、漢口街街口監視錄影DVD 之勘驗
    筆錄1 份、及監視錄影DVD 1 片在卷足憑，堪以認定。
(二)、被告雖以前開情詞置辯否認犯行，惟依檢察官勘驗98年5 月
    17日凌晨2 時12分許上開路口之監視錄影DVD 、及翻拍畫面
    照片顯示：(1)在熱河二街與博愛路口於2 時12分40秒起，有
    數十輛機車快速通過，車號YCR ─122 號機車於2 時12分46
    秒出現，先後均有多部機車遮蔽車牌情形；(2)在熱河二街與
    重慶路口於2 時12分46秒至13分46秒許，有多部機車、汽車
    併行通過，佔據快車道及對向車道，於車號YCR ─122 號機
    車於2 時12 分53 秒行至熱河二街與重慶街口，與3 台機車
    併行在熱河二街快車道上，後方緊跟有汽車併行在熱河街對
    向車道，其後並有汽、機車先後併行快車道；(3)在熱河二街
    與天津街口於2 時12分59秒至2 時13分23秒，有多部機車、
    汽車併行通過，佔據快車道及對向車道，車號YCR ─122 號
    機車於2 時13分3 秒許，與另一部機車併行在快車道中央。
    (4)在熱河二街與哈爾濱街口於2 時13分5 秒至2 時13分25秒
    ，有多部機車、汽車併行通過，佔據快車道及對向車道，車
    號YCR ─122 號機車於2 時13分15秒許，與另一部機車併行
    在快車道上，前後均有多台機車併行佔據快車道及對向車道
    。(5)在熱河二街與嫩江街口，凌晨2 時13分16秒至38秒止，
    有多台機車、汽車先後併行佔據快車道及對向車道情形，被
    告機車出現於2 時13分25-26 秒，與數台機車併行，前後均
    有汽車併行在對向車道上，有檢察官勘驗98年5 月17日凌晨
    2 時12分至13分上開路口監視錄影DVD 之勘驗筆錄1 份、及
    翻拍畫面照片多幀在卷可證。是以被告於上開飆車車隊中均
    持續係處於中段位置，且多與其他行駛在熱河二街西向快車
    道之機車，及逆向行駛在熱河二街東向快車道之汽車併行行
    駛，堪以認定。是被告辯稱：伊與友人張為盛是一起慢速騎
    車，偶遇飆車車隊，飆車車隊迅速超越云云，及證人張為盛
    證稱：伊與被告在熱河街遇到飆車族，我們有靠路邊，每一
    台車都由我們後面經過等語，與上開客觀之監視器翻拍照片
    顯示被告機車均處於車隊中段之情形，明顯不符，應非事實
    。再衡情一般正常駕駛之機車騎士，如遠遠聽聞飆車車隊之
    群聚嘈雜聲響，為顧及自身安全，多會事先閃避，被告若僅
    係偶然遭遇飆車車隊，只需稍予減緩車速即得輕易與飆車車
    隊全然脫離，豈有持續跟隨飆車車隊連續經過數路口之理，
    依前開蒐證照片及蒐證錄影畫面勘驗結果所顯示，被告所騎
    乘之機車多有與其他機車併排佔據快車道，甚且與其他佔據
    對向車道之汽車併排，持續數個路口一情，被告顯有與周遭
    機車、汽車駕駛相互配合，益徵被告及車隊中其餘成員顯有
    利用彼此行為共組飆車車隊而在道路競駛之犯行無訛，被告
    空言否認自己欠缺參與飆車車隊之犯意，並非事實，無足採
    信。
(三)、被告辯稱：欲至證人張為盛家，方會行經熱河街，伊不認識
    那些飆車族云云，核與證人張為盛證述情節相符，堪信為真
    。惟共同正犯間意思之聯絡，不限於事前有所謀議，於行為
    當時有共同犯意之聯絡者，亦屬之，其表示之方法，亦不以
    明示通謀為必要，即相互間有默示之合致，亦無不可，復不
    以數人間直接發生者為限，即有間接之聯絡者，亦包括在內
    ；又共同正犯間並非僅就其自己所實行犯罪行為負其責任，
    在犯意聯絡之範圍內，對於他共同正犯所實行犯罪行為，亦
    應共同負責（最高法院98年度臺上字第13 0號判決意旨參照
    ）。是被告客觀上有與上開車隊共同行駛之事實，主觀上亦
    可知悉，竟仍與之共同以佔用快車道及對向車道併排行駛等
    方式行駛在上開路段，揆諸上開說明，縱被告上開辯解為真
    ，仍可認其與其他參與飆車之人彼此之間有犯意之聯絡甚明
    。
(四)、綜上所述，本件事證明確，被告上開犯行洵堪認定。
三、按刑法第185 條第1 項之妨害公眾往來安全罪，採具體危險
    制，祇須損壞、壅塞或其他行為，足以造成公眾往來危險之
    狀態為己足，不以全部損壞、壅塞或發生實害為必要（最高
    法院79年臺上字第2250號判例參照）。被告跟隨上開車隊，
    共同以集結車輛佔用快車道、對向車道方式併排行駛，客觀
    上已嚴重影響路人及參與道路交通公眾之安全，並生陸路往
    來之危險。核被告所為，係犯刑法第185 條第1 項之妨害公
    眾往來安全罪。被告與其他參與、跟隨飆車車隊之不知真實
    年籍姓名之成年人數十名，就本件犯行，有犯意聯絡、行為
    分擔，應論以共同正犯。爰審酌被告明知飆車行為將造成用
    路人車往來之危險，且又嚴重危害社會安寧秩序，卻仍參與
    該飆車車隊，以上開方式競駛於道路，所為實屬不該，參酌
    被告係偶遇飆車車隊，臨時起意而為，參與時間甚短，及並
    無前科，有臺灣高等法院前案紀錄表1 份在卷可證，素行尚
    佳等一切情狀，量處如主文所示之刑，並諭知易科罰金之折
    算標準。
據上論斷，應依刑事訴訟法第299 條第1 項前段，刑法第28條、
第185 條第1 項、第41條第1 項前段，刑法施行法第1 條之1 ，
判決如主文。
本案經檢察官甲○○到庭執行職務。
中    華    民    國    99    年    1     月    13    日
                  刑事第十一庭  審判長法  官  黃三友
                                      法  官  林俊寬
                                      法  官  陳億芳
以上正本證明與原本無異。
如不服本判決應於收受送達後10日內向本院提出上訴書狀，並應
敘述具體理由；如未敘述上訴理由者，應於上訴期間屆滿後20日
內向本院補提理由書（均須按他造當事人之人數附繕本）「切勿
逕送上級法院」。
中    華    民    國    99    年    1     月    13    日
                                      書記官  林靜慧
中華民國刑法第185條
損壞或壅塞陸路、水路、橋樑或其他公眾往來之設備或以他法致
生往來之危險者，處 5 年以下有期徒刑，拘役或 5 百元以下罰
金。
因而致人於死者，處無期徒刑或 7 年以上有期徒刑。致重傷者
，處 3 年以上 10 年以下有期徒刑。
第 1 項之未遂犯罰之。

司法院資訊處製作；財團法人民間司法改革基金會備份。
